【裁判字號】    92,上重更(一),25
【裁判日期】    920918
【裁判案由】    毒品危害防制條例
【裁判全文】
臺灣高等法院刑事判決                        九十二年度上重更(一)字第二五號
    上  訴  人
    即  被  告  丁○○
                丙○○
                戊○○
    共      同
    選任辯護人  舒建中  律師
                劉大新  律師
右上訴人因毒品危害防制條例案件，不服臺灣台北地方法院九十年度重訴字第一五號
，中華民國九十一年九月二十七日第一審判決（起訴案號：臺灣台北地方法院檢察署
九十年度偵字第一六○七六號、第一六八八六號，併案案號臺灣板橋地方法院檢察署
八十九年度偵字第一九四四○號、臺灣士林地方法院檢察署九十年度偵字第七四六九
號）提起上訴，判決後，經最高法院發回更審，本院判決如左：
    主  文
原判決關於丁○○、戊○○、丙○○販賣第一級毒品部分暨定執行刑均撤銷。
丁○○、戊○○共同連續販賣第一級毒品，丁○○，累犯，處有期徒刑拾伍年；戊○○處有期徒刑捌年陸月。扣案如附表三編號一、二、三所示之第一級毒品海洛因均沒
收銷燬之，扣案如附表二所示之物均沒收；販賣毒品所得財物新壹幣壹萬陸仟元沒收
之，如全部或一部不能沒收時，以其財產抵償之。
丙○○被訴販賣第一級毒品部分無罪。
    事  實
一、丁○○前因重利案件，經臺灣台北地方法院以八十四年度訴字第八五四號判處有
    期徒刑八月，嗣經本院以八十四年上訴字第六○一一號撤銷原審判決，改判有期
    徒刑八月確定，後經通緝到案執行，而於八十八年九月三十日縮短刑期執行完畢
    。
二、丁○○ (施用第一級及第二級毒品部分，已另案裁定觀察、勒戒，因有繼續施用
    毒品傾向，並另入戒治處所施以強制戒治；另犯持有第二級毒品部分，業經判處
    有期徒刑二年六月確定）於八十八年間曾經營超級市場，綽號「大咪」之戊○○
    (另犯持有第二級毒品部分，業經判處一年六月確定)為其雇員，其二人竟共同基
    於意圖營利販賣第一級毒品海洛因之概括犯意聯絡與行為分擔，於不詳時、地向
    不詳年籍姓名之人販入數量不詳之第一級毒品海洛因，嗣於八十九年八月間，經
    甲○○、乙○○（原名張垂寬，甲○○與乙○○施用第一級毒品部分，已另案裁
    定觀察、勒戒）以0000000000號行動電話與化名「簡先生」之丁○○
    約定臺北縣板橋市○○路、實踐路口超級商店前及臺北縣板橋市○○路、重慶路
    口超級商店前等處為交貨地點，及欲購買海洛因之數量、價格，由丁○○以每包
    新臺幣（下同）二千元至五千元之價格，連續五次將重量不等之海洛因販賣予甲○○及乙○○，其中一次並指示戊○○將賣出之海洛因交付甲○○與乙○○，共
    計得款一萬六千元（計算式參見附表一）。丁○○與戊○○又承前概括犯意聯絡
    與行為分擔，於同年九月二十五日上午九時許以同上方式與甲○○、乙○○相約
    在臺北縣板橋市○○路、實踐路口超級商店前交貨，以七萬四千元之價格，將如
    附表三編號一所示之海洛因二包販賣予甲○○及乙○○，而甲○○與乙○○二
    人因現金不足，乃由乙○○書立切結書，將配偶所有交其使用之車牌號碼九Ｇ─
    二九一九號自用小客車質押予丁○○。嗣於同日下午三時許，甲○○及乙○○在
    桃園縣龜山鄉○○路三十一號前，因施用毒品案件為警當場在乙○○身上扣得上
    開甫購得尚未施用之毒品海洛因 (詳如附表三編號一所示），經甲○○及乙○○於當日警訊時供出毒品係向自稱「簡先生」者購得，警員乃於同年十月十一日
    下午提訊甲○○與乙○○，由乙○○以上開行動電話聯絡丁○○佯予購買價值二
    千元之海洛因，及表示將償還先前賒欠之購毒款項七萬四千元以贖回上開自用小
    客車，二人相約於同日下午六時許在臺北縣板橋市○○路、實踐路口便利商店前
    交貨。丁○○即承前犯意，並與其子丙○○ (此部分應另行移送檢察官偵辦，詳
    如後述）共同基於意圖營利販賣第一級毒品海洛因之犯意聯絡與行為分擔，指示
    丙○○將如附表三編號一所示之海洛因一包藏置於乙○○之上開自用小客車置
    物箱內，依約將該汽車駛往上址便利商店前等待乙○○前來取貨交款，經警於同
    日下午六時許，當場在上址便利商店前查獲丙○○，並在上開自用小客車置物箱
    內扣得丁○○擬售予乙○○如附表三編號一所示之海洛因一包，並由丙○○帶
    同警方至臺北縣板橋市○○路二三七號四樓丁○○與戊○○租處，當場拘獲戊○○，並扣得丁○○所有如附表二所示供量秤、分裝毒品之物品及乙○○簽具之切
    結書一紙，丁○○則趁隙逃逸。
三、丁○○、戊○○另於九十年一月二十四日農曆新年後未久，由丁○○多次前往臺
    北縣土城市○○路與裕民路口、臺北縣新店市○○路與建國路口或民族路口及國
    道三號高速公路新店交流道下等處，以每臺兩十萬元至十二萬元不等之價格，向
    姓名年籍均不詳綽號「阿菊」、「妹仔」之成年女子等人販入數量不詳之第一級
    毒品海洛因，攜回臺北縣汐止市○○街三十九巷五號三樓及四樓租處藏放，於九
    十年七月十七日下午五時三十分許，經警在上址查獲，並扣得其等持有如附表三
    編號二所示之海洛因。另丁○○、戊○○又於不詳時、地向不詳年籍姓名之人販
    入如附表三編號三所示之海洛因，其二人於九十年八月五日下午四時五十分許，
    將其中一包海洛因藏放在戊○○所著底褲內，其餘毒品則藏置於戊○○隨身攜帶
    之背包內，共乘由丁○○所駕駛之車牌號碼ＨＤ─八四三三號自用小客車，行經
    國道三號高速公路北向十七公里時，因車輛故障停放路旁，為警盤檢查獲，並扣
    得上述毒品，復於女警檢視戊○○身體時，自戊○○所著底褲掉落上開暗藏之海
    洛因一包，併予扣案 (丁○○、戊○○另持有安非他命部分業已判決確定)。
四、案經臺北市政府警察局大安分局報告臺灣臺北地方法院檢察署檢察官偵查起訴，
    及桃園縣政府警察局龜山分局報告臺灣板橋地方法院檢察署檢察官、臺北市政府
    警察局大安分局報告臺灣士林地方法院檢察署檢察官、國道公路警察局第六警察
    隊報告臺灣板橋地方法院檢察署檢察官移送併案審理。
    理  由
甲、被告丁○○、戊○○有罪部分
一、訊據被告丁○○、戊○○均矢口否認有何販賣海洛因之犯行，被告丁○○辯稱：
    張垂寬（即乙○○）向伊借錢，以汽車質押，張某吸毒為警查獲，為將所質押之
    汽車取回，就供出伊販毒，且伊曾毆打乙○○，乙○○有挾怨報復之嫌云云；被
    告戊○○則辯稱：伊不認識乙○○、甲○○云云。經查：
(一)被告丁○○於八十九年八月間化名「簡先生」，由甲○○、乙○○以00000
    00000號行動電話與之聯絡購買海洛因之數量、價格，約定臺北縣板橋市○○路、實踐路口超級商店前及臺北縣板橋市○○路、重慶路口超級商店前等處為
    交貨地點，被告丁○○乃以每包二千元至五千元之價格，連續五次將重量不等之
    海洛因販賣予甲○○及乙○○，其中一次指示綽號「大咪」之被告戊○○將賣出
    之海洛因交付甲○○與乙○○等情，業據證人甲○○、乙○○於警、偵訊及原審
    調查時證述綦詳，證人甲○○證稱：其共向「簡先生」購買海洛因五次，每次購
    買金額約二千元、三千元到五千元，先以0000000000號行動電話與之
    聯絡，都在臺北縣板橋忠孝路、實踐路之便利超商前交易。其與乙○○於八十九
    年九月二十五日因施用毒品案件為警查獲，當天曾向「簡先生」購買海洛因十七
    點二公克（即附表三編號一所示之海洛因），價值七萬四千元，就把乙○○之
    汽車質押，並簽立切結書，切結書有些內容是伊想的，故伊記得。「簡先生」之
    前曾叫一名女子將毒品交給伊一次，於八十九年九月二十五日這名女子亦曾與「
    簡先生」一起將毒品交給伊與乙○○。八十九年十月十一日警方借提伊出去，當
    天警方有在「簡先生」住處搜獲證件，經伊指認證件及丁○○與戊○○查獲時照
    片，「簡先生」確定就是丁○○，當天經警查獲之戊○○就是曾交付海洛因給伊
    之女子等語（見臺灣板橋地方法院檢察署八十九年度偵字第一九四四○號偵查卷
    第三十一頁反面至第三十二頁，原審九十一年三月二十五日訊問筆錄）；核與證
    人乙○○證稱：其與甲○○打行動電話與自稱「簡先生」的丁○○聯絡，每次丁○○都指定到臺北縣板橋市○○路、實踐路口超商前交易。於八十九年八月中旬
    曾與甲○○向丁○○購買海洛因二次，每次代價為三千元至四千元，其中一次係
    由綽號「大咪」之女子拿海洛因過來。八十九年九月二十五日上午九時許與甲○○向丁○○買海洛因十餘公克，因為甲○○吸食毒品沒錢，將其車牌號碼九Ｇ─
    二九一九號自用小客車質押予丁○○換海洛因吸食。同年十月十一日下午十四時
    許伊配合警方打電話向丁○○表示要買兩千元海洛因，還說要以七萬五千元把汽
    車贖回，丁○○答應交易，並表示會叫一名小弟將車開到板橋市○○路與實踐路
    口福客多超商交易，並把毒品放在車內駕駛座右前方置物盒內，伊到達時打電話
    通知丁○○，就看到一位年輕人走過來有跟伊打招呼暗示，伊向警察說可能是他
    ，警察就逮捕該名男子，嗣後警方有查扣丁○○之駕駛執照，是賣毒品的丁○○
    本人沒錯等語相符（見臺灣板橋地方法院檢察署八十九年度偵字第一九四四○號
    偵查卷第三十三頁反面至第三十四面、原審卷九十一年五月三十一日訊問筆錄）
    ，且被告丁○○於原審暨本院前審調查時亦供稱：八十九年十月十一日早上丙○○到臺北縣板橋市○○路二三七號四樓其租處，乙○○打電話跟伊要車，下午乙○○打電話說他到了，伊就叫丙○○去便利商店買東西，順便把車還他，並將汽
    車鑰匙交給丙○○，丙○○屆時會打電話給伊，如果是車主，伊就叫丙○○把鑰
    匙給他等語（見原審卷九十一年五月二日訊問筆錄、本院前審卷九十一年十一月
    二十九日訊問筆錄），亦不諱言有指派被告丙○○將上開車輛交予乙○○，核與
    證人甲○○、乙○○證述之情相符，是依證人甲○○、乙○○於偵審中之證言均
    堅稱確有向被告丁○○、戊○○購買第一級毒品海洛因，在交易過程中，被告戊○○並有攜帶海洛因交付予乙○○、甲○○，而上開車牌號碼九Ｇ─二九一九號
    自用小客車確係因購買毒品而質押予被告丁○○，而非所謂借款，且八十九年十
    月十一日係乙○○、甲○○與被告丁○○約定交易毒品之時間與地點後，由被告
    丁○○指派被告丙○○前來交易，並將交易之毒品置放於車內駕駛座右前方置物
    盒內，該毒品亦非乙○○、甲○○先前施用後所留下等情，被告丁○○雖辯稱：
    上開車輛係質押借款云云，然與其先前於原審調查時供稱該車係向乙○○借用，
    並打算向乙○○購買云云（見原審卷九十一年五月二日訊問筆錄），已有矛盾，
    復未舉出乙○○向其借款之事證，所辯顯係避重就輕之詞，殊不足採。至被告丁○○又辯稱：伊經警逮捕之翌日，曾毆打乙○○，故乙○○才會誣陷伊云云，惟
    證人乙○○於原審調查時證稱：被告丁○○有找人修理伊，伊在法庭上會害怕，
    丁○○也知道伊家在那裡等語 (見原審卷三第二八七頁），應係案發後，因乙○○供出毒品來源引發被告丁○○不悅而找人修理乙○○，致乙○○於法院調查時
    不敢說實話，而非被告無端毆打乙○○於先，引發乙○○挾怨報復，是被告丁○○上開所辯應與事實不符，亦難憑採。至證人甲○○於原審調查時另證稱：「．
    ．．以前買毒品沒有見過她 (指戊○○）」云云 (見原審卷二第三八三頁），惟
    於當天訊問時亦證稱：「有認得她，我有見過她，警察局講得實在，我現在想想
    ，確實有跟她買過毒品。．．．」、「向她買過毒品一次，另她跟潘先生來一次
    ，總共二次，所以實際上她交毒品給我是一次。」 (見同上卷第三八四頁），即
    已明確指證被告戊○○有交付毒品，是上開證言或係因未經思慮所為之證言，尚
    難採為被告戊○○有利之認定。
(二)證人乙○○、甲○○於八十九年九月二十五日經警查獲並扣得如附表三編號一
    所示之海洛因等情，有臺灣桃園地方法院檢察署八十九年度毒偵字第五一八七號
    、第五一九四號偵查卷影本二宗存卷足憑，而被告丙○○於八十九年十月十一日
    下午六時許，在臺北縣板橋市○○路、實踐路之便利超商前經警查獲，並在上開
    車牌號碼九Ｇ─二九一九號自用小客車置物箱內扣得如附表三編號一所示之海
    洛因之事實，亦據證人即當時查獲之警員黃子龍於原審到庭結證屬實（見原審卷
    九十一年三月二十五日訊問筆錄）；當日查獲之情形除在汽車內扣得海洛因一節
    外，復為被告丙○○、戊○○所是認，並據同時經警查獲之另案被告高元興證述
    明確（見臺灣板橋地方法院檢察署八十九年度偵字第一九四四○號偵查卷第二十
    五頁、第四十五頁、原審卷九十一年四月十六日訊問筆錄）。另被告丁○○、戊○○販賣海洛因予證人甲○○、乙○○之次數，證人乙○○與甲○○分別於警訊
    、偵查及審理中所陳之次數雖有差異，然其等所稱被告販賣海洛因之基本事實則
    同一，是本院認證人甲○○於警訊中所供稱五次 (見偵字第五一八七號卷第二六
    頁反面），及證人乙○○於警訊中所稱四至五次，與案發時較為接近，應較具真
    實而可採，則被告丁○○、戊○○販賣海洛因予證人甲○○、乙○○之次數共六
    次，前五次每次價額二千元至五千元不等，因證人甲○○、乙○○對價額部分已
    追憶不清，應以最有利於被告之方式計算，即代價五千元、四千元、三千元者各
    一次，餘者為二千元，認被告前五次販賣毒品所得為一萬六千元。至被告丁○○
    第六次販賣海洛因予甲○○及乙○○之價額，證人乙○○、甲○○於偵查及原審
    中，或稱七萬元整，或稱七萬四千元，或稱七萬五千元，然依扣案之切結書已明
    載為七萬四千元 (見偵字第一九四四０號卷第三七頁），核與證人甲○○於警訊
    中所供七萬四千元亦屬相符 (見偵字第五一八七號卷第二六頁反面），堪可採認
    。惟因其二人未給付款項，而係以汽車質押，嗣又將汽車取回，故不計入販賣毒
    品所得。而扣案如附表三編號一所示之粉末經送法務部調查局檢驗結果，確均係
    海洛因無訛，亦有該局八十九年十一月二十一日000000000號鑑定通知
    書、第000000000號號鑑驗通知書各一紙附卷可稽（見臺灣臺北地方法
    院檢察署八十九年度偵字第一九四四○號偵查卷第五十三頁、臺灣桃園地方法院
    檢察署八十九年度毒偵字第五一九四號偵查卷第二十二頁），此外復有乙○○簽
    具之切結書一紙存卷可佐（見臺灣臺北地方法院檢察署八十九年度偵字第一九四
    四○號偵查卷第三十七頁）。至本件因被告丁○○、丙○○、戊○○等三人均否
    認販賣毒品而難查清被告等如何販入及於賣出間有何價差，可茲圖利，惟販賣毒
    品海洛因係屬重罪，被告等苟未獲利，焉有可能販賣毒品予證人甲○○、乙○○
    ，是被告丁○○、丙○○、戊○○等應有藉販賣毒品海洛因而獲利之情事，應堪
    認定。被告丁○○、丙○○、戊○○等三人否認販賣毒品，無非卸責之詞，不足
    採信。本件事證明確，被告丁○○、戊○○販賣第一級毒品海洛因之犯行，堪以
    認定。
(三)查臺北市政府警察局大安分局於九十年七月十七日下午五時三十分，持臺灣士林
    地方法院法官簽發之九十年聲搜字第十號搜索票進入被告丁○○臺北縣汐止市○○街三十九巷五號一樓至四樓執行搜索，並扣得如附表三編號二所示之毒品。經
    核上開搜索票記載受搜索人姓名為「潘進龍」、搜索範圍包括「處所：臺北縣汐
    止市○○街三十九巷五號一樓至四樓及其陽台、樓梯間、車牌號碼ＨＤ─八四三
    三號自用小客車；身體：犯罪嫌疑人潘進龍之身體」、有效期間為「九十年七月
    十七日下午三時起至同年月十九日下午五時止」，是臺北市政府警察局大安分局
    執票執行搜索之人員自得於搜索票有效期間逕行搜索上開處所及犯罪嫌疑人之身
    體，且不論搜索處所是否為犯罪嫌疑人潘進龍本人之住居所亦然。觀諸本案臺北
    市政府警察局大安分局搜索上址處所之時間為九十年七月十七日下午五時三十分
    ，係在上開搜索票有效期間內，搜索之處所為臺北縣汐止市○○街三十九巷五號
    三樓、四樓並未逾越搜索票所記載之搜索範圍，臺北市政府警察局大安分局持該
    搜索票執行搜索，自無何違法之處，被告丁○○辯稱搜索違法云云，尚乏依據。
    又被告丁○○於九十年一月二十四日農曆新年後未久，多次前往臺北縣土城市○○路與裕民路口、臺北縣新店市○○路與建國路口或民族路口及國道三號高速公
    路新店交流道下等處，向姓名年籍均不詳綽號「阿菊」、「妹仔」之成年女子等
    人販入海洛因及安非他命，業據被告丁○○於原審調查時供明在卷（見原審卷九
    十一年七月十二日訊問筆錄）。而上開扣案如附表三編號二所示之粉末經送法
    務部調查局檢驗結果，確係海洛因（驗餘總淨重七百三十點○一公克，包裝重二
    十四點五九公克），亦有法務部調查局九十年十一月五日000000000號
    鑑定通知書在卷可按，上開扣案毒品雖據被告戊○○於原審調查時供稱係被告丁○○所有，然被告戊○○於此次經警查獲前均與被告丁○○同住上址，此據被告
    丁○○及戊○○陳明在卷，且被告二人均有施用第一級毒品之犯行，自堪認係被
    告等二人共同持有上開扣案毒品。至被告丁○○另辯稱：上開扣案毒品係綽號寶
    貝之林立會借宿時所放置云云，惟證人即綽號寶貝之林立會於原審調查時已到庭
    結證稱：其不認識丁○○，亦不曾到丁○○臺北縣汐止市○○街三十九巷五號三
    樓、四樓租處借宿等語（見原審卷九十一年五月十日訊問筆錄）；而被告戊○○
    於原審調查時並陳稱：其不認識亦未見過證人林立會，林立會沒有在上址伯爵山
    莊與伊及丁○○同住過，係其聽丁○○講有綽號寶貝的人，事實上在上址伯爵山
    莊扣得之毒品及物品，並非綽號寶貝之林立會所有，而係丁○○所有等語（見原
    審卷九十一年五月十日、八月十五日訊問筆錄），核與證人林立會證述者相符，
    足見被告丁○○辯稱上情，顯係飾卸之詞，委不足採。
(四)被告丁○○及戊○○於九十年八月五日下午四時五十分許共乘車牌號碼ＨＤ─八
    四三三號自用小客車，行經國道三號高速公路北向十七公里時，因車輛故障停放
    路旁，為警盤檢查獲，並自被告戊○○隨身背包內扣得海洛因一大包及一小包（
    總毛重二百十一點七公克）、安非他命十三大袋及一小袋（總毛重四百三十點五
    公克），及女警檢視戊○○身體時，扣得自戊○○所著內褲掉落之海洛因一包（
    毛重三點六公克）之事實，此分別為被告丁○○及戊○○所是認。被告丁○○雖
    辯稱扣案毒品及物品係綽號寶貝者借宿時所放置云云，惟被告戊○○於原審調查
    時已供明上開扣案毒品係被告丁○○所有等語（見原審卷九十一年八月十五日訊
    問筆錄），且證人林立會亦否認曾借宿被告丁○○之住處，俱如前述，是被告丁○○以上開情詞置辯，顯不足採。此外，扣案如附表三編號三所示之粉末經送法
    務部調查局檢驗結果，確係海洛因（驗餘總淨重二百十三公克，包裝重三點三八
    公克）；亦有法務部調查局九十年九月五日000000000號鑑定通知書一
    紙附卷可稽（見臺灣臺北地方法院檢察署九十年度偵字第一六○七六號偵查卷第
    五十頁）。足徵上開扣案之毒品係被告丁○○於九十年八月三日觀察、勒戒期滿
    出所後，再夥同被告戊○○向不詳年籍姓名之人所販入，而二人共同持有之甚明
    。
(五)綜上各情，雖本件因被告丁○○、丙○○、戊○○等三人均否認販賣第一級毒品
    海洛因而難查清被告等如何販入及於賣出間有何價差，可茲圖利，惟販賣毒品海
    洛因係屬重罪，被告等苟未獲利，焉有可能販賣毒品予證人甲○○、乙○○，是
    被告丁○○、丙○○、戊○○等應有藉販賣毒品海洛因而獲利之情事，應堪認定
    。被告丁○○、戊○○等否認販賣第一級毒品號云云，無非卸責之詞，不足採信
    。本案事證明確，被告丁○○、戊○○販賣第一級毒品之犯行堪以認定。
二、按海洛因係毒品危害防制條例第二條第二項第一款規定之第一級毒品，被告丁○○、戊○○於八十九年八月間及同年九月二十五日先後六次販賣海洛因予甲○○
    、乙○○之行為，核均係犯毒品危害防制條例第四條第一項之販賣第一級毒品罪
    ；被告等於八十九年十月十一日販賣海洛因予乙○○、甲○○，為警查獲被告丙○○，惟乙○○、甲○○係配合警方之查緝，而與被告丁○○洽談買賣海洛因，
    並無買受之真意，並非真正之販賣，且被告丙○○亦未完成毒品交易即為警查獲
    ，犯行即屬未遂，係犯同條例第四條第五項、第一項之販賣第一級毒品未遂罪。
    被告丁○○及戊○○持有第一級毒品之低度行為，應為販賣第一級毒品之高度行
    為所吸收，均不另論罪。被告丁○○、戊○○就上開販賣第一級毒品行為，及其
    中八十九年十月十一日之販毒行為與被告丙○○間，有犯意之聯絡及行為之分擔
    ，均為共同正犯。被告丁○○、戊○○多次販賣第一級毒品之行為，時間緊接，
    觸犯構成要件相同之罪名，顯係基於概括犯意反覆為之，應依連續犯規定論以販
    賣第一級毒品既遂一罪。惟販賣第一級毒品之罪，本刑為死刑或無期徒刑，依刑
    法第六十四條第一項、第六十五條第一項規定不得加重其刑。被告丁○○前因重
    利案件，經臺灣臺北地方法院以八十四年度訴字第八五四號判處有期徒刑八月，
    嗣經本院以八十四年上訴字第六○二號撤銷原審判決，改判有期徒刑八月確定，
    後經通緝到案，而於八十八年九月三十日縮短刑期執行完畢，有臺灣高等法院檢
    察署刑案記錄簡覆表一件在卷可徵，其受有期徒刑之執行完畢，五年以內再犯本
    件有期徒刑以上之罪，依刑法第四十七條規定為累犯，依上述說明，亦不得加重
    其刑。公訴人雖未就被告丁○○、戊○○販賣海洛因毒品予乙○○、甲○○部分
    起訴，惟此部分與已起訴之被告丁○○、戊○○持有第一級毒品海洛因行為，販
    賣海洛因行為與持有海洛因行為，其行為間為高低度之吸收關係，具有裁判上一
    罪關係，此部分應為起訴效力所及，本院自得併予審究，並變更起訴之法條。
三、原審予以被告丁○○、戊○○論罪科刑，固非無見，惟查：(一)被告丁○○、戊○○無如原審判決書所載犯罪事實三、四、五之販賣第一級毒品之犯行，原審未
    查，就此部分予以論罪科刑，認事用法，難謂無誤；(二)被告丁○○、戊○○於
    八十九年十月十一日之販毒行為係屬未遂罪，已如前述，原審論以既遂罪，容有
    未合；(三)被告丙○○僅有一次共同販賣第一級毒品之未遂犯行，被告吳碧玉亦
    僅有持有第一級毒品之犯行而並無與被告丁○○、戊○○共同販賣第一級毒品之
    犯行（均詳如後述），原審未予詳查，逕論被告丁○○、戊○○與被告丙○○共
    同連續販賣第一級毒品罪，與被告吳碧玉共同販賣第一級毒品罪，亦有未洽。被
    告丁○○、戊○○上訴意旨猶執陳詞否認犯罪，雖不足採，惟原判決此部分既有
    如上可議之處，自應由本院將此部分暨所定執行刑予以撤銷改判。爰審酌被告丁○○、戊○○明知海洛因具有成癮性，服用後會產生依賴性、耐藥性，且戒解不
    易，嚴重妨害人之身心健康，竟為圖一己之私利，仍販毒予乙○○、甲○○，固
    屬非是，然觀其等販毒之次數及金額均不多，若科以法定刑為死刑或無期徒刑之
    重典，情輕法重，尚嫌過苛，有失立法之本旨，故其等之犯罪情狀足使一般人憫
    恕，爰均依刑法第五十九條規定酌量減輕其刑，且參之被告戊○○曾為被告丁○○之雇員，受被告丁○○指使從事送交賣出之毒品、記帳或聯繫之工作，其犯罪
    情節未若被告丁○○嚴重，被告丁○○犯罪後復飾詞卸責，並無悔意，及其等犯
    罪之動機、目的、所參與之程度、犯後態度等一切情狀，各量處如主文第二項所
    示之刑。末查，扣案驗餘如附表三所示之毒品海洛因及安非他命，均屬查獲之毒
    品，應依毒品危害防制條例第十八條第一項前段規定，沒收銷燬之。扣案如附表
    二所示之物品，係供被告丁○○、戊○○等販賣毒品所用之物，分屬被告丁○○
    、戊○○所有，業據其等於審理中供述在卷，併依同條例第十九第一項沒收之。
    另被告丁○○、戊○○販賣海洛因所得款項如附表一所示，係因犯罪所得之財物
    ，依同條例第十九條第一項規定併予宣告沒收之，如全部或一部不能沒收時，以
    其財產抵償之。
乙、被告丙○○無罪、被告丁○○、戊○○不另為無罪諭知部分
一、公訴意旨另以：被告丁○○與妻即被告吳碧玉、子即被告丙○○、同居女友綽號
    「大咪」之被告戊○○，及綽號「松錦」、「阿華」姓名不詳之人，基於彼等間
    共同之犯意聯絡及行為分擔，且基於概括犯意，自民國九十年間不詳之日起，共
    組販賣第一級毒品海洛因（下逕稱海洛因）之集團。嗣由丁○○、戊○○自民國
    九十年四月間起，在不詳地，自不詳之人為供施用而購買併為供販賣而販入量、
    價均不詳之海洛因後，即為供彼等施用及意圖販賣而持有之，除以之施用外，丁○○、戊○○迭將附表四所列數量毒品，交丙○○於表列之九十年四月二十八日
    ，推由丙○○在不詳地以所列金額，販賣表列數量之毒品與表列購買人，及由丁○○、戊○○二人將附表五所列毒品，交由不詳姓名之人「松錦」、「阿華」等
    人，於表列之九十年四月二十八日，在不詳地以所列金額，販賣表列數量之毒品
    與表列購買人。丁○○、戊○○復於九十年六、七月間不詳時、地，向不詳之人
    購入及販入量價不詳之海洛因，為供彼等施用之用及意圖販賣而持有之，於附表
    六所列九十年六月二日至七月十三日間之日，在不詳地以所列金額，販賣表列數
    量之毒品與表列購買人。上開交易，均由戊○○記帳管銷之。迨九十年七月十七
    日十七時三十分許，丁○○、戊○○分別因施用毒品及另涉販賣毒品案件，為台
    灣台北地方法院檢察署及臺灣板橋地方法院檢察署通緝，經警據報執行通緝犯之
    逮捕，在丁○○與戊○○同居之臺北縣汐止市○○街三十九巷五號三、四樓，查
    獲丁○○、戊○○意圖販賣而共同持有之第一級毒品海洛因十六包（毛重共七百
    四十六公克，淨重七百零九點六公克），及供販賣之用而屬丁○○、戊○○等所
    有之分裝袋一百七十只、磅秤二個、記載附表四、五販賣毒品日期及量、價之帳
    單八張、供買賣毒品用之資金新臺幣一百八十萬元（另戶名邱金盛慶豐銀行土城
    分行帳號00000000000存摺、戶名戊○○世華銀行帳號000000
    000000000000存摺、戶名丁○○大安銀行汐止分行帳號00000
    0000000存摺，未扣案，另函調查驗中），並將丁○○解送該署自九十年
    七月十七日起，執行觀察勒戒，將戊○○解送臺灣板橋地方法院檢察署訊問後具
    保。戊○○遭查捕後，猶不知悔，更於九十年九月十八日具保後，聯繫吳碧玉、
    丙○○繼續毒品買賣之業，經吳碧玉於九十年七月十九日左右，由不詳財源處取
    得資財八十二萬元交付綽號「大咪」之戊○○，經戊○○於九十年七月十九日星
    期四交付與綽號「阿華」不詳姓名之人販入海洛因及安非他命，並經戊○○於九
    十年七月十九日至七月二十四日間，將輾轉購得供販賣及施用之部分毒品安非他
    命一公斤、海洛因半兩，交付與吳碧玉、丙○○共同持有並販賣與不詳姓名之人
    ，至九十年八月二十一日十九時三十分許，經警據報持搜索票，在吳碧玉、丙○○母子所居臺北縣新店市○○路五十七號三樓住處吳碧玉衣櫃查獲尚未賣出之餘
    貨海洛因十一包（毛重三百四十點一公克，淨重三百三十二點六公克）、販毒工
    具電子秤一臺、分裝袋九十個，在丙○○與女友葉怡君（同案被告，另為不起訴
    處分）同居之房間內，扣得安非他命二包（毛重六點八公克，淨重六點二公克）
    、丙○○施用品之吸食器一組，及丁○○觀察勒戒期間，吳碧玉、丙○○將八十
    二萬元交由「大咪」戊○○購入毒品，而吳碧玉、丙○○認為賣方交貨不足致生
    怨言，由丙○○請葉怡君代筆書寫，用向丁○○抱怨之信函一紙；旋九十年八月
    三日丁○○觀察勒戒出所後，復於出所日至九十年八月五日間，由丁○○、戊○○共同攜帶不詳數量之金錢，南下向不詳藥頭販入毒品供販賣及施用，惟於丁○○、戊○○二人購得部分毒品海洛因一大包及一小包（毛重二百十一點七公克）
    、安非他命十三袋及一小袋（毛重四百三十點五公克），將上開所購得之毒品、
    購毒餘款四十五萬三千元、電子秤一臺、夾鏈袋二百八十七只，藏置於戊○○所
    攜帶之背包，二人共同意圖販賣而持有上開毒品，同乘由丁○○所駕駛之車牌號
    碼ＨＤ─８４３３號自用小客車，而於車行至國道三號高速公路北向十七公里時
    ，因車輛故障停放路旁，為警生疑而查獲，扣得上述所甫購得之毒品及販賣工具
    ，及丁○○施用毒品之斜切口短塑膠吸管一支，並戊○○所書寫，記載七月十九
    日（按係九十年，後同）吳碧玉、丙○○交付戊○○八十二萬元轉給「華叔」其
    人購買毒品、七月二十日、七月二十二日由「華叔」先後交給部分毒品之便簽一
    紙、戊○○名義供販毒資金用戶頭之世華銀行帳號0000000000000
    00000存摺一本，復於女警檢視戊○○身體時，扣得自戊○○所著內褲掉落
    暗藏之海洛因一包（毛重三點六公克）。因認被告丁○○、丙○○、戊○○共同
    涉犯違反毒品危害防制條例第四條第一項之販賣第一級毒品罪嫌云云。
二、按犯罪事實應依證據認定之，無證據不得推定其犯罪事實。又不能證明被告犯罪
    者，應諭知無罪之判決，刑事訴訟法第一百五十四條、第三百零一條第一項分別
    定有明文。又事實之認定，應憑證據，如未能發現相當證據，或證據不足以證明
    ，自不能以推測或擬制之方法，為裁判基礎，最高法院四十年台上字第八六號著
    有判例可資參照；又所謂證據，係指超越一切合理之可疑，足以認定被告確有犯
    罪行為之積極事證而言。苟依現存之積極事證，就起訴意旨所指被告犯罪之待證
    事實，尚非不得為其他較有利被告之推斷，本諸罪疑之法則，自難謂該事證已適
    合於被告犯罪事實之認定。次按認定犯罪事實須憑積極證據，卷存證據資料不足
    以積極證明犯罪事實時，被告並不負自證其為無罪之責任。且認定犯罪事實所憑
    之證據，雖不以直接證據為限，間接證據亦包括在內，然而無論直接證據或間接
    證據，其為訴訟上之證明，須於通常一般之人均不致有所懷疑，而得確信其為真
    實之程度者，始得據為有罪之認定，倘其證明尚未達到此一程度，而有合理之懷
    疑存在而無從使事實審法院得有罪之確信時，即應由法院為諭知被告無罪之判決
    ，最高法院七十六年台上字第四九八六號亦著有判例足參。末按刑法上之共同正
    犯，以有犯意連絡及行為分擔為要件。所謂犯意連絡乃指以自己共同犯罪之意思
    而參與犯罪或謀議，故而共同正犯之行為人必先具有共同犯罪之「認識」而後方
    有犯意聯絡可言。
三、查本件公訴人認被告丁○○、丙○○、戊○○共同犯此部分違反毒品危害防制條
    例第四條第一項之販賣第一級毒品罪嫌，無非係以記帳單八張、歷次查獲之毒品
    、販毒工具、丙○○、葉怡君之供述，及葉怡君代書丙○○致丁○○之信函一紙
    ，戊○○所寫之便簽一紙、戊○○名義供販毒資金用戶頭之世華銀行帳號000
    000000000000000存摺一本等為其論據。訊據被告丁○○、丙○○、戊○○均矢口否認有何此部分之販賣海洛因之犯行。被告丁○○辯稱：扣案
    之帳冊係伊從事黃金買賣及放高利貸叫戊○○與吳碧玉幫其記帳等語；被告丙○○辯稱：起訴書所載販毒之人，伊均不認識，在伊房間扣得致丁○○之信函，係
    戊○○以電話告知其內容，伊請女友葉怡君寫下來，伊不知信函內容何意等語；
    被告戊○○則以：伊不曾打電話叫丙○○寫信給丁○○，亦不知丁○○叫伊記載
    扣案帳冊內容之意義為何等語。經查：
(一)扣案之記帳單八紙（見臺灣士林地方法院檢察署九十年度偵字第七四六九號偵查
    卷第四十六頁至第四十八頁），據被告丁○○供稱係其指示被告潘進嵐所記載，
    被告戊○○亦坦承該偵查卷第四十六頁、第四十八頁及第四十七頁編號一之記帳
    單係其所記載（見原審卷九十一年四月三十日訊問筆錄）。而觀諸就該偵查卷第
    四十六頁記帳單編號三所載，其上記有Ａ、Ｂ、Ｃ、Ｄ、Ｅ等英文字及實、含國
    字暨計算程式；又該偵查卷第四十七頁編號記帳單記載：「松錦」於（九十年
    ）六月二日，Ｂ２小，另加借資一千元及欠款一千元，共二萬元，付清等語」；
    該偵查卷第四十六頁編號記帳單記載：「阿三」於（九十年）六月五日尚欠一
    千六百元，付清。六月六日取「Ａ１」及「Ｂ１大」，共九萬六千元，付清等語
    。再觀諸該偵查卷第四十六頁編號記帳單記載：（九十年）七月十二日「阿牛
    」（１）一萬四千元、「白頭」（２）二萬三千元、「再傳」（３）三萬元；七
    月十三日「阿牛」（半）七千元、「阿泰」（半）七千元、「竹子」（0.9）五
    千元，而同偵查卷第四十八頁記帳單卻記載如附表七之情形，將上開記帳單互相
    對照比較，實難得知，Ａ、Ｂ真確之意義為何，倘臆測「Ａ」者係指安非他命、
    「Ｂ」者係指海洛因，則Ｃ、Ｄ、Ｅ又代表何意？是自不得逕稱「Ａ」者係指安
    非他命、「Ｂ」者係指海洛因，進而推論上開扣案之記帳單係記載販賣毒品之情
    狀，從而前揭記帳單，尚難據為對被告等不利之證據。
(二)葉怡君代書丙○○致丁○○之信函一紙，該紙信函雖係自被告丙○○房間扣得，
    被告丙○○並供稱係其指示不知情之女友葉怡君所撰寫，且經證人葉怡君於原審
    調查時到庭結證屬實（見原審卷九十一年六月三日訊問筆錄），然其上所載Ａ、
    Ｂ等字所代表之真確意義為何，如前所述，尚難得知，是自不得執此逕謂被告等
    有共同販賣第一級毒品之犯行。
(三)又觀諸被告戊○○所寫之便簽（見臺北地方法院檢察署九十年偵字第一六○七六
    號偵查卷第二十頁），其上僅記載七月十九日華拿八十二萬，七月二十日華給Ａ
    １大Ｂ半大，七月二十二日華拿Ａ２等語，由此記載之內容亦難以推得如起訴書
    所載，七月十九日（按係九十年，後同）吳碧玉、丙○○交付戊○○八十二萬元
    轉給「華叔」其人購買毒品、七月二十日、七月二十二日由「華叔」先後交給部
    分毒品之情形，亦不得採為對被告等不利之證據。
(四)再者，遍查全卷關於買主、非法販賣之數量、價額及獲利多寡等資料，均付闕如
    ，是亦無任何積極證據足以證明被告等三人確有以營利為目的而販入毒品或將之
    售出之共同販賣毒品犯行。至扣案如附表八之電子秤、分裝塑膠袋等，並無法證
    明係供被告等販賣毒品之用，自不得憑以推論被告有檢察官所指之販賣海洛因犯
    行。
(五)被告丁○○就記帳單上所載之內容，雖先推稱不知，後又稱係放高利貸，更迭不
    一；對被告戊○○所寫便簽之意涵，亦無法自圓其說；另被告丙○○雖辯稱葉怡
    君代書致丁○○之信函，不知代表何意云云，雖均難以採信，然被告無自證無罪
    之義務，縱被告等之供述有歧異出入，亦不得以被告等所辯不可採信，即推認被
    告丁○○、丙○○、戊○○等三人係販賣毒品之共同正犯。從而依檢察官起訴之
    犯罪事實，僅能認定被告丁○○、戊○○共同連續持有第二級毒品。
(六)至九十年八月二十一日下午七時三十分許，經警於吳碧玉與被告丙○○同住之臺
    北縣新店市○○路五十七號三樓住處，在吳碧玉房間衣櫃抽屜內，查獲如附表三
    編號四所示之海洛因，被告丙○○否認為其所有，而係同案被告吳碧玉所持有，
    此部分並經本院前審判決吳碧玉持有第一級毒品，處有期徒刑捌年確定在案，是
    上開被查獲之海洛因，應非屬被告丙○○所持有，堪可認定。
四、綜上所述，不能證明被告等有檢察官所指之上開販賣第一級毒品犯行。原審未予
    詳察，逕對被告丙○○論罪科刑，容有未洽。被告丙○○提起上訴，否認上開犯
    行，為有理由，應由本院將原判決關於被告丙○○部分撤銷改判，另諭知無罪之
    判決，用期適法。又被告丁○○、戊○○所涉此部分之犯行，公訴人認與前述有
    罪部分有裁判上一罪之關係，依審判不可分原則，爰不另為無罪之諭知。
五、至公訴人起訴被告丙○○販賣海洛因部分既無從證明其犯罪，而為無罪之諭知，
    即與未經起訴之被告丙○○於八十九年十月十一日下午與丁○○、戊○○共同基
    於意圖營利販賣第一級毒品海洛因之概括犯意聯絡與行為分擔，由丁○○指示丙○○將如附表三編號一所示之海洛因一包藏置於乙○○之上開自用小客車置物
    箱內，依約將該汽車駛往上址便利商店前等待乙○○前來取貨交款等犯罪事實無
    單一性不可分關係可言，法院對之即無訴訟關係存在，自不得加以裁判，本院無
    從併予審理，該部分應另由檢察官依法處理，附此敘明。
據上論斷，應依刑事訴訟法第三百六十九條第一項前段、第三百六十四條、第二百九
十九條第一項前段、第三百零一條第一項、第三百條，毒品危害防制條例第四條第一
項、第十八條第一項前段、第十九條第一項，刑法第十一條前段、第二十八條、第五
十六條、第四十七條、第五十九條，判決如主文。
本案經檢察官王安明到庭執行職務。
中      華      民      國    九十二    年      九      月    十八    日
                        臺灣高等法院刑事第七庭
                            審判長法  官  吳  啟  民
                                  法  官  施  俊  堯
                                  法  官  蘇  隆  惠
右正本證明與原本無異。
如不服本判決，應於收受送達後十日內向本院提出上訴書狀，其未敘述上訴之理由者
並得於提起上訴後十日內向本院補提理由書（均須按他造當事人之人數附繕本）。
                                  書記官  周  素  秋
中      華      民      國    九十二    年      九      月     十八     日
附錄：本判決論罪科刑法條全文
毒品危害防制條例第四條
製造、運輸、販賣第一級毒品者，處死刑或無期徒刑；處無期徒刑者，得併科新台幣
一千萬元以下罰金。
製造、運輸、販賣第二級毒品者，處無期徒刑或七年以上有期徒刑，得併科新台幣七
百萬元以下罰金。
製造、運輸、販賣第三級毒品者，處五年以上有期徒刑，得併科新台幣五百萬元以下
罰金。
製造、運輸、販賣專供製造或施用毒品之器具者，處一年以上七年以下有期徒刑，得
併科新台幣一百萬元以下罰金。
前四項之未遂犯罰之。
附表一：犯罪事實二部分販賣毒品所得款項（以新臺幣為單位）
二千元+二千元+三千元+四千元+五千元=一萬六千元。
附表二：
電子磅秤一個。
分裝袋二大包。
附表三：扣案毒品
┌──┬────────────────────────────────┐
│編號│扣 案 毒 品                                                     │
├──┼────────────────────────────────┤
│一  │海洛因二包（總淨重十五點八二公克，包裝重一點三九公克，經臺灣桃│
│    │  園地方法院檢察署八十九年毒偵字第五一九四號案件扣案）。        │
│    │海洛因一包（淨重○點一一公克）。                              │
├──┼────────────────────────────────┤
│二  │海洛因十六包（總淨重七百三十點○一公克，包裝重二十四點五九公克│
│    │  ）。                                                          │
│    │安非他命四十九包（驗餘總淨重九百三十四點五一公克，包裝重二十三│
│    │  點七五公克）。                                                │
├──┼────────────────────────────────┤
│三  │海洛因三包（總淨重二百十三公克，包裝重三點三八公克）。        │                                                               │
│    │                                                                │
│    │安非他命十四包（驗餘總淨重四三六點０八公克，包裝重四十六點八四│                                                               │
│    │                                                                │
│    │   公克）。                                                     │
├──┼────────────────────────────────┤
│四  │  海洛因十包（總淨重三百三十四點六九公克，包裝重七點七八公克）。│
└──┴────────────────────────────────┘
附表四
┌────┬─────┬────┬────┬─────┬────┬───┐
│日    期│時      間│品    名│記帳數量│購買者姓名│金    額│販賣人│
├────┼─────┼────┼────┼─────┼────┼───┤
│ 4月28日│      1PM │安非他命│    ５個│  阿  火  │   90000│丙○○│
├────┼─────┼────┼────┼─────┼────┼───┤
│ 4月28日│      1PM │ 海洛因 │    半兩│  阿  火  │   45000│丙○○│
├────┼─────┼────┼────┼─────┼────┼───┤
│ 4月28日│      1PM │ 海洛因 │    半兩│  妹  仔  │   45000│丙○○│
├────┼─────┼────┼────┼─────┼────┼───┤
│ 4月28日│      1PM │ 海洛因 │零點五克│  敏  雄  │   3000 │丙○○│
├────┼─────┼────┼────┼─────┼────┼───┤
│ 4月28日│      6PM │ 海洛因 │    半錢│  阿  勇  │   7000 │丙○○│
└────┴─────┴────┴────┴─────┴────┴───┘
附表五
┌────┬─────┬────┬────┬─────┬────┬───┐
│日    期│時      間│品    名│記帳數量│購買者姓名│金    額│販賣人│
├────┼─────┼────┼────┼─────┼────┼───┤
│ 4月28日│      6PM │安非他命│    ７克│  錦  Ｘ  │(未記錄)│松  錦│
├────┼─────┼────┼────┼─────┼────┼───┤
│ 4月28日│      6PM │安非他命│    半兩│  阿  三  │    8500│松  錦│
├────┼─────┼────┼────┼─────┼────┼───┤
│ 4月28日│      6PM │安非他命│    ２個│  阿  華  │   32000│阿  華│
├────┼─────┼────┼────┼─────┼────┼───┤
│ 4月28日│      8PM │安非他命│  １６克│  華  Ｘ  │    9000│阿  華│
├────┼─────┼────┼────┼─────┼────┼───┤
│ 4月28日│      6PM │ 海洛因 │    ２錢│  阿  華  │   13000│阿  華│
├────┼─────┼────┼────┼─────┼────┼───┤
│ 4月28日│  10:35PM │安非他命│    ２個│  阿  華  │   32000│松  錦│
├────┼─────┼────┼────┼─────┼────┼───┤
│ 4月28日│  10:35PM │ 海洛因 │    ２錢│  阿  華  │   13000│松  錦│
├────┼─────┼────┼────┼─────┼────┼───┤
│ 4月28日│  10:35PM │ 海洛因 │零點３克│  錦  Ｘ  │    2000│松  錦│
├────┼─────┼────┼────┼─────┼────┼───┤
│ 4月28日│  10:35PM │ 海洛因 │    半錢│  阿  生  │   65000│松  錦│
├────┼─────┼────┼────┼─────┼────┼───┤
│ 4月28日│  10:35P  │安非他命│    半個│  小  亮  │(未記載)│松  錦│
└────┴─────┴────┴────┴─────┴────┴───┘
附表六
┌──────┬───────┬──────┬──────┬──────┐
│日        期│  品      名  │  記帳數量  │  購買者姓名│金      額  │
├──────┼───────┼──────┼──────┼──────┤
│  六月二日  │    海洛因    │    ２小包  │    不  詳  │       1900 │
│            │              │            │            │ 另借款1000)│
├──────┼───────┼──────┼──────┼──────┤
│  六月六日  │    海洛因    │    ２小包  │    不  詳  │  總價36000 │
│            │    安非他命  │      １包  │            │            │
├──────┼───────┼──────┼──────┼──────┤
│  七月十三日│    安非他命  │      半兩  │    阿  生  │       7000 │
├──────┼───────┼──────┼──────┼──────┤
│  七月十三日│    安非他命  │      半兩  │    阿  泰  │       7000 │
├──────┼───────┼──────┼──────┼──────┤
│  七月十三日│    海洛因    │    零點９  │    竹  子  │       5000 │
└──────┴───────┴──────┴──────┴──────┘


司法院資訊處製作；財團法人民間司法改革基金會備份。
